【裁判字號】    97,訴,66
【裁判日期】    970331
【裁判案由】    違反毒品危害防制條例
【裁判全文】
臺灣屏東地方法院刑事判決                97年度訴字第66號
公  訴  人  臺灣屏東地方法院檢察署檢察官
被      告  甲○○
                    （另案臺灣屏東監獄竹田分監執行中）
上列被告因違反毒品危害防制條例案件，經檢察官提起公訴（96
年度毒偵字第2446號），茲因被告就被訴事實為有罪之陳述，經
告知簡式審判程序意旨，並聽取公訴人及被告之意見後，本院合
議庭裁定由受命法官獨任依簡式審判程序審理，判決如下：
    主  文
甲○○施用第一級毒品，累犯，處有期徒刑壹年貳月。扣案注射
針筒壹支沒收；又施用第二級毒品，累犯，處有期徒刑壹年；應
執行有期徒刑貳年。扣案注射針筒壹支沒收。
    事  實
一、甲○○前因犯搶奪、竊盜、偽證等罪，經法院判刑確定，執
    行情形如下：
  (一)民國92年間因犯搶奪罪，經本院92年度訴字第655 號判處有
    期徒刑1 年4 月確定。
  (二)92年間因犯竊盜罪，經本院92年度易字第768 號判處有期徒
    刑1 年8 月確定。
  (三)上開(一)、(二)部分所示之刑，經本院93年度聲字第176 號裁定
    應執行有期徒刑2 年10月。
  (四)93年間因竊盜案件，經本院93年度易字第237 號判處有期徒
    刑6 月確定。
  (五)93年間因犯偽證罪，經本院94年度訴字第455 號判處有期徒
    刑3 月確定。
  (六)上開(三)部分所示之刑，於93年1 月29日入監，並與(四)、(五)部
    分所示之刑接續執行，於95年9 月18日因縮刑假釋出監，依
    指揮書應於96年6 月13日縮刑期滿。
  (七)嗣其在前開假釋期間將屆前，雖另於96年6 月7 日因施用第
    一級毒品而違反毒品危害防制條例，並已經本院96年度訴字
    第809 號判刑確定，惟其所犯上開(一)、(四)、(五)所示3 罪，因
    符合減刑條件，經本院97年度聲減字第44號裁定減刑，並就
    (一)部分與未經減刑之(二)部分定應執行刑有期徒刑2 年2 月、
    就(四)、(五)部分定應執行刑4 月而執行完畢。
二、又其前因施用毒品而違反毒品危害防制條例案件，經本院92
    年度毒聲字第1629號裁定令入勒戒處所施予觀察、勒戒，於
    92年11月24日入所，92年12月15日因無繼續施用毒品傾向出
    所執行完畢。
三、詎其經前開有期徒刑及觀察、勒戒執行完畢後5 年內，仍不
    知悔悟，復分別基於施用第一級、第二級毒品之犯意，於96
    年7 月15日凌晨1 時30分許，在屏東縣恆春鎮○○路某空屋
    內，以溶解後注射血管之方式（針筒於查獲前已經丟棄而滅
    失），施用第二級毒品甲基安非他命1 次，嗣於同日晚間7
    時30分許，在屏東縣車城鄉福安宮廁所內，又持上開同1 支
    針筒，以血管注射之方式，施用第一級毒品海洛因1 次，旋
    於96年7 月16日晚間6 時35分許，在屏東縣東港鎮○○路一
    帶為警查獲，扣得其所有並預備供施用毒品使用之針筒1 支
    。又其經採尿送驗結果，呈嗎啡即海洛因經人體水解代謝產
    物及甲基安非他命陽性反應。
四、案經屏東縣警察局東港分局報告臺灣屏東地方法院檢察署檢
    察官偵查起訴。
    理  由
一、前揭施用第一級、第二級毒品之犯罪事實，業據被告甲○○
    於本院審理時自白不諱，並有扣案注射針筒1 支在卷可稽。
    又其前開經查獲採尿送正修科技大學超微量研究科技中心以
    氣相層析質譜儀法（GC/MS） 等科學方法鑑驗結果，呈嗎啡
    即海洛因經人體水解代謝產物及甲基安非他命陽性反應，有
    該中心96年8 月3 日，編號R00-0000-000號檢驗報告附卷可
    按，乃鑑定機關本於專業知識及精密儀器所為，足堪憑信。
    被告甲○○自白施用海洛因、甲基安非他命，堪認與事實相
    符。
二、被告甲○○前因施用毒品而違反毒品危害防制條例案件，經
    本院92年度毒聲字第1629號裁定令入勒戒處所施予觀察、勒
    戒，於92年11月24日入所，92年12月15日因無繼續施用毒品
    傾向出所執行完畢，有臺灣高等法院被告前案紀錄表、臺灣
    屏東地方法院檢察署刑案資料查註紀錄表、全國施用毒品案
    件紀錄表、受觀察勒戒人毒品及前科紀錄簡列表各1 份在卷
    可按，其經觀察、勒戒執行完畢釋放後，5 年內再犯本件施
    用第一級、第二級毒品犯行，犯罪事證已臻明確，應依法論
    科。
三、按海洛因、甲基安非他命為毒品危害防制條例第2 條第2 項
    第1 款、第2 款規定之第一級、第二級毒品，除法律另有規
    定者外，不得持有、施用。核被告甲○○所為，係犯毒品危
    害防制條例第10條第1 項施用第一級毒品罪、同條第2 項施
    用第二級毒品罪。其因施用而持有海洛因、甲基安非他命之
    低度行為，各為施用之高度行為所吸收，不另論罪。又被告
    甲○○前因：(一)犯搶奪罪，經本院92年度訴字第655 號判處
    有期徒刑1 年4 月確定；(二)92年間因犯竊盜罪，經本院92年
    度易字第768 號判處有期徒刑1 年8 月確定，並與上開(一)部
    分所示之刑，經本院93年度聲字第176 號裁定應執行有期徒
    刑2 年10月；(三)又因竊盜案件，經本院93年度易字第237 號
    判處有期徒刑6 月確定；(四)93年間因犯偽證罪，經本院94年
    度訴字第455 號判處有期徒刑3 月確定，嗣上開4 案件所示
    各刑接續執行，於93年1 月29日入監，95年9 月18日因縮刑
    假釋出監，依指揮書原應於96年6 月13日縮刑期滿，惟其所
    犯上開(一)、(三)、(四)所示3 罪，因符合減刑條件，經本院97年
    度聲減字第44號裁定減刑，並就(一)部分與未經減刑之(二)部分
    定應執行刑有期徒刑2 年2 月、就(三)、(四)部分定應執行刑4
    月而執行完畢，有臺灣高等法院被告前案紀錄表、臺灣屏東
    地方法院檢察署刑案資料查註紀錄表、本院裁定書各1 份在
    卷可按，其5 年之內再因故意犯有期徒刑以上刑之本罪，均
    為累犯，各應依法加重其刑。另其所犯上開2 罪犯意各別，
    行為互殊，所犯構成要件有異，應成立數罪並予分論併罰。
四、爰審酌被告甲○○之年齡、品行、智識能力、犯罪手段、行
    為對法益造成侵害之程度，其為64年7 月13日出生、受有國
    中畢業教育程度、業工之人，為本件犯罪時年32歲，有警詢
    年籍等資料在卷可參，年值青壯，又其前案紀錄除上開構成
    施用毒品訴追條件及累犯之要件，不再重複評價者外，嗣又
    因違反毒品危害防制條例案件2 罪，已另經本院96年度訴字
    第809 號判處有期徒刑10月、10月，應執行有期徒刑1 年6
    月確定，並已於97年3 月7 日入監執行，有臺灣高等法院被
    告前案紀錄表、臺灣屏東地方法院檢察署刑案資料查註紀錄
    表及判決書各1 份在卷可按，素行不良，茲就其施用毒品之
    犯罪類型，雖有認為僅屬自戕行為，並未涉侵害他人法益者
    ，惟姑不論此見與我國現行刑事立法除就行為人藉自殘行為
    達到其他侵害國家、社會法益結果之目的，而在相關特別立
    法如妨害兵役治罪條例等特別法中定以處罰之規定外，向不
    加罰於單純自殘，甚或自殺行為所表彰之規範體系價值觀念
    相左，況毒品危害防制條例第10條所規定對施用毒品行為之
    處罰，其法定刑猶相當，或更甚（如施用第一級毒品罪）於
    刑法中關於故意「傷害他人」規定罪責，舉輕明重，足徵其
    規範保護之法益，原不在該「自戕」行為本身所造成行為人
    個人身體健康之有形侵害。蓋民主法治國家之所異於獨裁、
    集權社會，其國家政策、社會發展，均取決於以全體公民個
    人意志累積形成之群體意志，凡公民不分性別、學歷、職業
    、貧富、愚智，任由鴻儒碩彥至販夫走卒，其個人意志之表
    現就群體意志決定之形成，均屬等值，直接影響國家、社會
    整體之命運，至關重要，則個人基於自主、健全意思所表現
    之公民意志，不分良窳，均應尊重，然若有藉不正手段影響
    他人或自陷個人健全自主意志不能正常形成、表現者，不僅
    直接侵蝕公民群體意志形成之基礎，迫令其他自重慎行大眾
    均須承受建立在該不健全基礎形成之公共政策、社會生活品
    質之結果，對於國家、社會法益及人民全體利益，猶已構成
    危害，是如投票受賄罪所規範者，即在禁止公民匯集個人自
    主意志以形成群體意志之過程受不當影響及控制，即為適例
    。今毒品除可對個人身體健康造成有形傷害外，就人之身體
    及精神形成高度成癮性及依賴性，猶足以抑制個人表現其本
    於心性能力所為自主意志之決定，並進而造成群體意志表現
    遭不當扭曲之危險，直接影響國家、社會之發展，侵害至鉅
    ，斷非僅止於個人健康之危害，並考量其施用毒品之方式、
    扣案毒品、器具之種類及數量，與其犯罪經查獲後，已知坦
    認犯行，態度尚可等一切情狀，量處如主文所示之刑，並定
    其應執行之刑，以資儆懲。
五、扣案注射針筒1 支為被告甲○○所有並供預備施用毒品之用
    ，業據其自承在卷，經本院囑託高雄醫學大學附設中和紀念
    醫院鑑驗結果，呈毒品陰性反應，有該院97年2 月8 日編號
    9702-1號檢驗報告附卷可參，應依刑法第38條第1 項第2 款
    宣告沒收。未扣案供本件被告施用毒品使用之注射針筒，除
    據被告甲○○供稱於查獲前已經丟棄而滅失，依現有卷證復
    不能證明其尚存在，爰不另為沒收之諭知，附此敘明。
據上論斷，依刑事訴訟法第273 條之1 第1 項、第299 條第1 項
前段，毒品危害防制條例第10條第1 項、第2 項，刑法第11條前
段、第47條第1 項、第51條第5 款、第38條第1 項第2 款，判決
如主文。
本案經檢察官許英輝到庭執行職務
中    華    民    國    97    年    3     月    31    日
                    刑事第二庭  法  官  陳松檀
以上正本證明與原本無異。
如不服本判決應於收受本判決送達後10日內向本院提出上訴書狀
，其未敘述上訴理由者，並得於提起上訴後10日內向本院補提理
由書狀（均須按他造當事人之人數附繕本）「切勿逕送上級法院
」
中    華    民    國    97    年    3     月    31    日
                                書記官  林祥玉
附錄本件判決引用之法條：
毒品危害防制條例第10條
施用第一級毒品者，處6 月以上5 年以下有期徒刑。
施用第二級毒品者，處3 年以下有期徒刑。


司法院資訊處製作；財團法人民間司法改革基金會備份。
